【裁判字號】    98,上易,378
【裁判日期】    980601
【裁判案由】    傷害
【裁判全文】
臺灣高等法院高雄分院刑事判決         98年度上易字第378號
上  訴  人
即  被  告  乙○○
上列上訴人因傷害案件，不服臺灣高雄地方法院98年度審易字第
652 號，中華民國98年4 月24日第一審判決（起訴案號：臺灣高
雄地方法院檢察署98年度調偵字第219 號），提起上訴，本院判
決如下：
    主  文
上訴駁回。
    理  由
一、按不服地方法院之第一審判決而上訴者，應向管轄第二審之
    高等法院為之。上訴書狀應敘述具體理由；上訴書狀未敘述
    上訴理由者，應於上訴期間屆滿後20日內補提理由書於原審
    法院，逾期未補提者，原審法院應定期間先命補正。第二審
    法院認為上訴書狀未敘述理由或上訴有第362 條前段之情形
    者，應以判決駁回之。但其情形可以補正而未經原審法院命
    其補正者，審判長應定期間先命補正，刑事訴訟法第361 條
    、第367 條，分別定有明文。又所謂不服第一審判決之具體
    理由，必係依據卷內既有訴訟資料或提出新事證，指摘或表
    明第一審判決有何採證認事、用法或量刑等足以影響判決本
    旨之不當或違法，而構成應予撤銷之具體事由，始克當之（
    例如：依憑證據法則具體指出所採證據何以不具證據能力，
    或依憑卷證資料，明確指出所為證據證明力之判斷如何違背
    經驗、論理法則）；倘僅泛言原判決認定事實錯誤、違背法
    令、量刑失之過重或輕縱，而未依上揭意旨指出具體事由，
    或形式上雖已指出具體事由，然該事由縱使屬實，亦不足以
    認為原判決有何不當或違法者（例如：對不具有調查必要性
    之證據，法院未依聲請調查亦未說明理由，或援用證據不當
    ，但除去該證據仍應為同一事實之認定），皆難謂係具體理
    由，俾與第二審上訴制度旨在請求第二審法院撤銷、變更第
    一審不當或違法之判決，以實現個案救濟之立法目的相契合
    ，並節制濫行上訴（最高法院97年度台上字第892 號判決意
    旨參照）。是以上訴人之上訴書狀或補提之上訴理由書，雖
    有敘述上訴理由，惟所指判決不當、違法情形並未實際上存
    在或所指判決不當、違法情形未足以構成撤銷原判決之理由
    ，即與未敘述具體理由無異（最高法院71年度台上字第2364
    號判例意旨參照），其所為上訴，即不符合上訴之法定要件
    。
二、本件上訴人即被告乙○○雖於上訴期間屆滿（即民國98年5
    月8 日）前之98年4 月30日提出上訴書狀，並於同日提出上
    訴理由狀，然其上訴理由狀僅泛稱：被告不否認因吊卸貨櫃
    排單順序一事與被害人汪治發生爭執而傷害被害人。但被告
    係基於被害人不按照規矩排貨櫃順序排單，對被害人屢屢告
    誡，卻反遭被害人辱罵，致而氣憤無可容忍下毆傷被害人。
    被害人上開不守規矩之行為已有多次，亦有其他與被告一同
    按規矩照順序排貨櫃排單之同事也對被害人不按規矩順序排
    單之行為而發生爭執。被告係因氣憤之下而傷害被害人，應
    屬刑法第279 條之義憤傷害罪，原審認被告犯有刑法第277
    條普通傷害罪，自有違誤。被告犯後多次誠意要與被害人和
    解，但被害人開口索價新台幣10萬元，被告無法接受，被告
    家中經濟狀況非佳，父母年事已高又體弱多病，家中生計均
    由被告微薄收入維持，請調解雙方和解，並從輕發落云云。
三、經查：
  (一)本件被告為累犯，詎不知悔改，僅因吊卸貨櫃順序等細故，
    對同屬職業聯結車司機之被害人甲○心生不滿，竟基於傷害
    甲○身體之單一接續犯意，於民國97年11月5 日15時20分許
    ，先在高雄港79號碼頭長榮海運股份有限公司吊櫃區，出拳
    毆打甲○之左臉近下巴部位，繼又在該碼頭出站管制站，出
    拳毆打甲○之胸部，致甲○因而受有下巴血腫、胸壁挫傷之
    傷害等情，業據被告於原審審理時坦承不諱，核與證人即告
    訴人甲○之證述相符，並有高雄市立小港醫院診斷證明書1
    份在卷可稽，足認被告上開任意性之自白核與事實相符，堪
    予採信。原審審酌卷內事證後，認被告傷害人之身體犯行，
    罪證明確。並以被告前後數次出手傷害告訴人之舉動，乃係
    在緊接之時、地所為，復又侵害同一之法益，則各行為之獨
    立性極為薄弱，依一般社會健全觀念，難以強行分開，在刑
    法評價上，以視為數個舉動之接續施行，合為包括一罪之接
    續犯，較為合理，因而適用刑法第277 條第1 項普通傷害罪
    ，予以論罪科刑，經核尚無不合。
  (二)被告提起上訴僅泛言：被告係因氣憤之下而傷害被害人，應
    屬刑法第279 條之義憤傷害罪云云。惟按刑法上所謂當場激
    於義憤而傷害人，係指被害人之行為違反正義，在客觀上足
    以激起一般人無可容忍之憤怒，而當場實施傷害者而言（最
    高法院85年度台上字第1863號判決意旨參照）。故所謂「義
    憤」乃謂基於道義之理由而生憤慨，必先有被害人之不義行
    為，而在客觀上足以引起公憤，依一般人之通常觀念，確無
    可容忍者，始可謂為「義憤」。本件上訴人所辯情節，縱令
    屬實，亦僅係因被害人不按規矩排貨櫃順序排單之行為，其
    出面予以告誡反遭辱罵，致氣憤而傷人，純係基於私怨爭執
    ，並非基於道義之理由而生憤慨之心傷人，自非出於義憤而
    傷人。足見原審判決並無判決不當、違法之情形存在或判決
    不當、違法情形足以構成撤銷原判決之理由，上訴人所執上
    開理由，即與未敘述具體理由無異，此部分所為上訴，即不
    符合上訴之法定要件。另上訴人上訴理由以其犯後多次要與
    被害人和解，但被害人索價太高，請求調解雙方和解，並從
    輕發落云云。非但空泛無據，且未指摘原判決關於適用法律
    及量刑等項，有何具體違法或不當，依前揭說明，此部分之
    上訴亦不合法律上之程式。
  (三)再上訴不合法律上之程式之情形，依刑事訴訟法第367 條但
    書規定：「但其情形可以補正而未經原審法院命其補正者，
    審判長應定期間先命補正。」，係指上訴書狀未敘述理由，
    原審未命補提理由書狀，審判長即應定期間先命補正。被告
    提起上訴時，上訴書狀如已載理由者，即無審判長應定期間
    先命補正之適用。從而，上訴人即被告之上訴書狀未敘述具
    體理由，且於上訴期間屆滿後之20日內（期間末日98年5 月
    28日為端午節日，順延至98年6 月1 日以前），亦未補提上
    訴具體理由，依上開規定，顯屬違背法律上之程式，應由本
    院依同法第367 條前段、第372 條不經言詞辯論判決如主文
    。
中    華    民    國    98    年    6     月    1     日
                  刑事第九庭    審判長法  官  莊秋桃
                                      法  官  范惠瑩
                                      法  官  裕斗
以上正本證明與原本無異。
不得上訴。
中    華    民    國    98    年    6     月    1     日
                                      書記官  張宗芳


司法院資訊處製作；財團法人民間司法改革基金會備份。
